臺灣士林地方法院刑事判決            100年度審訴字第730號
公  訴  人  臺灣士林地方法院檢察署檢察官
被      告  呂學展
上列被告因違反毒品危害防制條例案件，經檢察官提起公訴（10
0 年度毒偵字第1345號），被告於本院準備程序中就被訴事實為
有罪陳述，經本院合議庭裁定由受命法官獨任行簡式程序審理，
並判決如下：
    主  文
呂學展施用第一級毒品，累犯，處有期徒刑拾月；又施用第二級
毒品，累犯，處有期徒刑陸月。應執行有期徒刑壹年貳月。
    事  實
一、呂學展前因施用毒品案件，經法院裁定送觀察、勒戒後，認
    無繼續施用毒品之傾向，已於民國87年7 月26日執行完畢，
    並經臺灣士林地方法院檢察署檢察官以87年度少連偵字第83
    號為不起訴處分確定；復於前開觀察、勒戒執行完畢施放後
    5 年內之87年間，因施用毒品案件，經本院以87年度毒聲字
    第1196號裁定送觀察、勒戒後，認有繼續施用毒品之傾向，
    再以88年度毒聲字第194 號裁定令入戒治處所施以強制戒治
    ，嗣因執行成效良好，經本院以88年度毒聲字第1119號裁定
    停止戒治，所餘戒治期間付保護管束，於89年2 月4 日保護
    管束期滿未經撤銷停止戒治，視為執行完畢，刑責部分，則
    經臺灣士林地方法院檢察署檢察官以87年度偵字第7423號聲
    請簡易判決處刑，並經本院以88年度士簡字第99號判決判處
    有期徒刑6 月確定，於89年6 月30日易科罰金執行完畢；又
    於95年間，因施用第二級毒品案件，經本院以96年度毒聲字
    第140 號裁定送觀察，勒戒後，認有繼續施用毒品之傾向，
    再經本院以96年度毒聲字第300 號裁定令入戒治處所施以強
    制戒治，於97年3 月28日執行完畢釋放出所，並經臺灣士林
    地方法院檢察署檢察官以97年度戒毒偵字第38號為不起訴處
    分確定；復因施用第一級、第二級毒品案件，經本院以97年
    度訴字第694 號判決各判處有期徒刑9 月、5 月，應執行有
    期徒刑1 年確定，於98年7 月28日縮短刑期假釋出監，假釋
    期間付保護管束，嗣於98年8 月6 日保護管束期滿未經撤銷
    假釋視為執行完畢。詎呂學展仍未悛悔，復基於施用第一級
    毒品海洛因、第二級毒品甲基安非他命之犯意，於100 年5
    月26日某時許，在其位於新北市○○區○○街15號2 樓住處
    ，以針筒注射方式，施用第一級毒品海洛因1 次，另以將甲
    基安非他命置於吸食器內燒烤吸食所產生煙霧之方式，施用
    第二級毒品甲基安非他命1 次。嗣於100 年5 月27日因接獲
    通知前往警局說明施用毒品來源時，經警採集其尿液送驗，
    結果呈嗎啡、安非他命及甲基安非他命陽性反應，始查悉上
    情。
二、案經臺北市政府警察局萬華分局報請臺灣士林地方法院檢察
    署檢察官偵查起訴。
    理  由
壹、程序部分：
    本件檢察官起訴書雖誤載被告姓名「呂學展」為「呂學良」
    ，惟本件被告呂學展於警詢及為警採尿時，均於警詢筆錄之
    「受詢問人」欄位及臺北市政府警察局偵辦毒品案件尿液檢
    體委驗單之受檢者「簽名」欄位內簽署「呂學展」之簽名及
    按捺指印乙節，有臺北市政府警察局萬華分局100 年5 月27
    日、100 年5 月31日警詢筆錄、指認犯罪嫌疑人紀錄表及臺
    北市政府警察局偵辦毒品案件尿液檢體委驗單各1 份存卷可
    考（見偵卷第3 至5 頁、第7 至8 頁及第13頁），且由其身
    分證統一編號、住所地等資料之記載，亦可特定被告身分，
    復據蒞庭檢察官於本院審理時表示起訴書所載被告姓名為呂
    學良係屬誤載（見本院100 年12月15日準備程序筆錄第1 頁
    ），堪認本件檢察官偵查起訴所指之對象應係被告呂學展其
    人，本院自應更正被告之姓名逕為審理，合先敘明。
貳、實體部分
一、上揭事實，業據被告呂學展於警詢、本院準備程序及審理時
    均坦承不諱（見第1345號偵卷第3 至4 頁，本院100 年12月
    15日準備程序筆錄第2 頁及同日審判筆錄第2 頁）。又被告
    為警所採尿液，經送台灣尖端先進生技醫藥股份有限公司以
    酵素免疫分析法初驗後，再以氣相層析質譜儀法複驗，呈嗎
    啡、安非他命及甲基安非他命陽性反應，有該公司於100 年
    6 月13日出具之濫用藥物檢驗報告及臺北市政府警察局偵辦
    毒品案件尿液檢體委驗單影本各1 紙在卷可稽（見偵卷第12
    至13頁），堪認被告自白與事實相符，本案事證明確，被告
    犯行均堪以認定。
二、按毒品危害防制條例於92年7 月9 日修正公布，自93年1 月
    9 日施行，其中第20條、第23條將施用毒品之刑事處遇程序
    區分為「初犯」、「5 年內再犯」、「5 年後再犯」。依其
    立法理由之說明：「初犯」，經觀察、勒戒或強制戒治，應
    為不起訴處分或不付審理之裁定；經觀察、勒戒或強制戒治
    執行完畢釋放後，「5 年內再犯」者，因其再犯率甚高，原
    實施之觀察、勒戒及強制戒治既已無法收其實效，爰依法追
    訴或裁定交付審理。至於經觀察、勒戒或強制戒治執行完畢
    釋放，「5 年後再犯」者，前所實施之觀察、勒戒或強制戒
    治已足以遮斷其施用毒品之毒癮，為期自新及協助其斷除毒
    癮，仍用「初犯」規定，先經觀察、勒戒或強制戒治之程序
    。從而，依修正後之規定，祇於「初犯」及「5 年後再犯」
    2 種情形，有其追訴條件之限制，即須於初犯經觀察、勒戒
    或強制戒治釋放後，5 年內均無施用毒品之行為，始能認其
    前所實施之觀察、勒戒或強制戒治已足遮斷毒癮，而得於5
    年後再犯時，再予適用初犯之規定，重行觀察、勒戒等程序
    。倘5 年內已經再犯，經依法再為保安處分或追訴處罰，縱
    其第3 次（或第3 次以上）施用毒品之時間，在初犯之保安
    處分執行完畢釋放5 年以後，即與「5 年後再犯」之情形有
    別，且因已於「5 年內再犯」，顯見其再犯率甚高，原實施
    觀察、勒戒或強制戒治，已無法收其實效，自無再經觀察、
    勒戒及強制戒治之必要，應由檢察官逕行起訴，始符新法修
    正之本旨（最高法院95年第7 次刑事庭會議決議、97年度臺
    非字第540 號判決參照）。查，本案被告前因施用毒品案件
    ，經法院裁定送觀察、勒戒，並於執行完畢後5 年內再犯施
    用毒品罪，業經法院判處罪刑確定等情，有臺灣高等法院被
    告前案紀錄表在卷可稽，是被告本件所為施用毒品之犯行，
    距離首開觀察、勒戒執行完畢釋放雖已逾5 年，惟被告於首
    開觀察、勒戒執行完畢後5 年內，既已再犯施用毒品罪，並
    經追訴及處罰，揆諸前揭說明，其本件犯行即與毒品危害防
    制條例第20條第3 項所稱之「5 年後再犯」有別，是公訴人
    依法追訴，於法並無不合，本院自應依法論科。
三、核被告呂學展所為施用第一級毒品之行為，係犯毒品危害防
    制條例第10條第1 項之施用第一級毒品罪，所為施用第二級
    毒品甲基安非他命之行為，係犯同條例第10條第2 項之施用
    第二級毒品罪。其施用前持有海洛因及甲基安非他命之低度
    行為，各應為施用之高度行為所吸收，均不另論罪。被告所
    犯上開2 罪，時間不同，犯意各別，行為互殊，應予分論併
    罰。又被告有如事實欄所載前案科刑及執行之情形，有臺灣
    高等法院被告前案紀錄表在卷可考，其於有期徒刑執行完畢
    後5 年內，故意再犯本案有期徒刑以上之各罪，為累犯，均
    應依刑法第47條第1 項之規定加重其刑。爰審酌被告曾因施
    用毒品犯行，而送觀察、勒戒、強制戒治及法院判處罪刑確
    定後，仍未能杜絕毒品之誘惑，復又施用毒品，顯現其意志
    不堅，不能戒絕毒品，惟念其施用毒品乃戕害自己身心健康
    ，尚未危及他人，犯罪後已知坦承犯行並前往北投國軍醫院
    服用美沙酮為戒癮治療，犯後態度尚稱良好，兼衡其犯罪之
    動機、目的、國中畢業之智識程度、家中尚有2 子賴其扶養
    、現從事粗工工作及家中屬低收入戶之生活狀況等一切情狀
    及參酌公訴人之求刑（即施用第一級毒品部分求處有期徒刑
    10月、施用第二級毒品部分求處有期徒刑6 月）等一切情狀
    ，各量處如主文所示之刑及定其應執行刑。至被告供施用第
    一級毒品海洛因所用之注射針筒1 支、施用第二級毒品甲基
    安非他命所用之吸食器1 組，均未扣案，且被告亦供稱該等
    工具現均已不在，為免執行之困難，爰不就該等工具為沒收
    之宣告，附此敘明。
據上論斷，應依刑事訴訟法第299 條第1 項前段、第273 條之1
第1 項，毒品危害防制條例第10條第1 項、第2 項，刑法第11條
前段、第47條第1 項、第51條第5 款，判決如主文。
本案經檢察官許恭仁到庭執行職務。
中    華    民    國   100    年    12    月    29    日
                刑事第一庭  法  官  林秀鳳
以上正本與原本無異。
如不服本判決應於收受判決後10日內向本院提出上訴書狀，並應
敘述具體理由；其未敘述上訴理由者，應於上訴期間屆滿後20日
內向本院補提理由書（均須按他造當事人之人數附繕本）「切勿
逕送上級法院」。
                            書記官  張竣閔
中    華    民    國   101    年    1     月    2     日
附錄本件論罪科刑依據法條全文
毒品危害防制條例第10條
施用第一級毒品者，處 6 月以上 5 年以下有期徒刑。
施用第二級毒品者，處3 年以下有期徒刑。